臺灣臺北地方法院小額民事判決
111年度北小字第1678號
原      告  國泰世紀產物保險股份有限公司

法定代理人  陳萬祥  
訴訟代理人  胡書誠  
            陳書維  
被      告  吳治君  
訴訟代理人  郭芷瑜  
上列當事人間請求損害賠償事件，本院於民國111年8月11日言詞
辯論終結，判決如下：
　　主    文
被告應給付原告新臺幣壹萬伍仟貳佰捌拾貳元，及自民國一百一
十一年二月二十五日起至清償日止，按年息百分之五計算之利息
。
原告其餘之訴駁回。
訴訟費用新臺幣壹仟元由被告負擔。
本判決原告勝訴部分得假執行。但被告如以新臺幣壹萬伍仟貳佰
捌拾貳元預供擔保後，得免為假執行。
    事實及理由
一、原告主張：被告於民國109年9月12日17時43分許，駕駛車號
    0000-00號自用小客車（下稱系爭A車），在宜蘭縣○○鄉○○○
    路00號停車場內，因倒車不慎，碰撞訴外人黃婕華所駕駛停
    放於停車格內之車號000-0000號自用小客車（下稱系爭B車
    ），致系爭B車受有損害。系爭B車為原告承保訴外人余素貞
    所有，原告依保險契約以新臺幣（下同）24,721元將其修復
    ，完成理賠。原告依保險法第53條取得代位求償權，被告因
    侵權行為應賠償該必要修復費用等語。並聲明：被告應給付
    原告24,721元，及自支付命令繕本送達翌日起至清償日止，
    按年息5％計算之利息。
二、被告辯稱：當時系爭B車之車頭有部分在停車格外，系爭B車
    後方還有空間，是沒有停好的狀態。被告當時駕駛系爭A車
    以時速約5公里緩慢倒車，沒有聽到系爭B車駕駛人鳴喇叭等
    語。並聲明：原告之訴駁回。
三、得心證之理由：
　㈠按汽車倒車時，應顯示倒車燈光或手勢後，謹慎緩慢後倒，
    並應注意其他車輛及行人，道路交通安全規則第110條第2款
    定有明文。本件肇事地點為宜蘭縣○○鄉○○○路00號停車場內
    ，雖非屬道路交通管理處罰條例第3條所指道路範圍，然關
    於道路駕駛之注意義務，應得類推適用道路交通安全規則之
    規定。經查，被告於109年9月12日17時43分許，駕駛系爭A
    車，在宜蘭縣○○鄉○○○路00號停車場內倒車時，系爭A車後保
    險桿與後方靜止狀態之系爭B車左前保險桿發生碰撞之事實
    ，有宜蘭縣政府警察局礁溪分局111年2月15日警礁字第1110
    003401號函檢附之宜蘭縣政府警察局礁溪分局礁溪派出所道
    路交通事故當事人登記聯單、道路交通事故現場圖、A3類道
    路交通事故調查紀錄表、道路交通事故照片黏貼紀錄表等交
    通事故資料附卷可稽（見支付命令卷第46至64頁），堪信為
    真實。被告雖以上揭情詞置辯，惟觀諸系爭A車駕駛人即被
    告於109年9月12日警方製作調查紀錄表時陳述：「我當時駕
    駛自小客車號0000-00在礁溪福哥石窯雞停車場內，事故發
    生時我要倒車但倒車雷達沒有響，倒車顯影器因為被雨水影
    響所以模糊不清，我們當時上車時後方沒有停車之車輛，倒
    車時才發現後方有停放車輛，等聽到後方車輛鳴喇叭時已經
    來不及了，我的後保桿就與後方車輛發生碰撞，我的車損後
    保桿下方頂撞傷，我和乘客都沒有受傷。肇事當時行車速率
    約5公里。」等語（見支付命令卷第61頁），系爭B車駕駛人
    黃婕華於109年9月12日警方製作調查紀錄表時陳述：「我當
    時駕駛自小客車號000-0000於礁溪福哥石窯雞，事故發生時
    我要停在停車格內，停車時我發現前車再倒車要離開我就先
    停車等前車離開，結果前車一直倒車沒有停，我也有鳴喇叭
    示意前車，但前車還是撞了過來，我的車損有左前保險桿凹
    陷，我和乘客都沒有受傷。肇事當時行車速率0公里。」等
    語（見支付命令卷第63頁），參酌警方道路交通事故現場圖
    、調查紀錄表、交通事故照片等跡證顯示，系爭A車、B車在
    宜蘭縣○○鄉○○○路00號停車場內，系爭A車原停放在前方停車
    格之位置，黃婕華駕駛系爭B車駛入後方停車格，前、後停
    車格之間係停車場之車道，系爭B車駛入後方停車格內但尚
    未迴正僅右前車頭小部分在停車格右邊線外時，適逢被告駕
    駛系爭A車倒車欲駛出前停車格，黃婕華發現被告倒車乃暫
    停迴正等候被告駛離，系爭B車即處於靜止狀態，黃婕華並
    鳴喇叭示意被告，被告仍持續倒車致系爭A車後保險桿碰撞
    後方靜止狀態系爭B車之左前保險桿而肇事。併參酌系爭B車
    車頭之行車紀錄器影像畫面顯示，畫面時間（下同）17：43
    ：11許見系爭B車靜止，系爭A車倒車車尾駛出前排停車格，
    17：43：12至17：43：18許見系爭A車繼續倒車，17：43：1
    9許見系爭A車後車尾與系爭B車左前車頭發生碰撞。另參酌
    系爭A車車尾之行車錄影畫面顯示，畫面時間（下同）17：3
    6：41許見系爭B車靜止，系爭B車車頭前緣在停車格白線內
    ，17：36：41至54許見系爭A車持續緩慢倒車，17：36：55
    許見系爭A車後車尾與系爭B車車頭發生碰撞。可知本見事故
    發生，係因被告未發現後方車輛，駕駛系爭A車持續倒車，
    致系爭A車後車尾與系爭B車左前車頭發生碰撞，系爭B車於
    事故發生時為靜止狀態，系爭B車左前車頭及全車身除右前
    車頭小部分外當時係已停放在停車格白線之範圍內，系爭B
    車右前車頭小部分雖因尚未迴正而有小部分在停車格右邊線
    外，但該部分非兩車碰撞之位置且與碰撞之發生無影響，堪
    認被告倒車疏未謹慎注意其他車輛為本件交通事故之肇事原
    因，黃婕華則無肇事因素。
  ㈡又按因故意或過失，不法侵害他人之權利者，負損害賠償責任；汽車、機車或其他非依軌道行駛之動力車輛，在使用中加損害於他人者，駕駛人應賠償因此所生之損害；負損害賠償責任者，除法律另有規定或契約另有訂定外，應回復他方損害發生前之原狀；債權人得請求支付回復原狀所必要之費用，以代回復原狀，民法第184條第1項前段、第191條之2、第213條第1項、第3項分別定有明文。本件原告主張其被保險人余素貞因上揭交通事故致受有系爭B車修理費24,721元之損害，固據其提出估價單、電子發票證明聯等件為證（見支付命令卷第22至24頁），惟原告所承保之系爭B車係105年1月出廠，有系爭B車行車執照影本在卷可佐（見支付命令卷第16頁），而系爭B車修復之費用包括工資4,000元、烤漆1萬元、零件10,721元，衡以本件車輛有關零件部分之修復，既以新零件更換被損害之舊零件，則在計算損害賠償額時，自應將零件折舊部分予以扣除（最高法院77年5月17日第9次民事庭會議決議參照），而依行政院所發布之固定資產耐用年數表及固定資產折舊率表，自用小客車之耐用年數為5年，依定率遞減法每年應折舊369/1000，並以1年為計算單位，其使用期間未滿1年者，按實際使用之日數相當於全年之比例計算之，不滿1月者，以1月計算之。系爭B車自出廠日105年1月起至發生車禍日109年9月12日止，已使用4年8個月，據此，系爭B車扣除折舊後之零件費為1,282元（計算方式如附表），加上工資4,000元、烤漆1萬元，原告得向被告請求之系爭B車修復費應為15,282元。
四、從而，原告基於代位求償權及侵權行為之規定，請求被告給
    付15,282元，及自支付命令送達翌日即111年2月25日起至清
    償日止按年息5％計算之法定遲延利息之範圍內，為有理由，
    應予准許。至原告逾此部分之請求，為無理由，應予駁回。
五、本件原告勝訴部分係小額程序為被告敗訴之判決，依民事訴
    訟法第436條之20規定，應依職權宣告假執行。本院並依同
    法第392條第2項規定，依職權宣告被告於預供擔保後，得免
    為假執行。
六、本件訴訟費用額，依後附計算書確定如主文第3項所示金額
    。
中　　華　　民　　國　　111 　年　　8 　　月　　25　　日
              臺灣臺北地方法院臺北簡易庭
                                  法  官  羅富美
計算書：
項        目             金  額（新臺幣）    備    註
第一審裁判費             1,000元
合        計             1,000元
附表     年次 折            舊            額  折     舊     後     餘     額   金額 計算方式 金額 計算方式 一 3956 10721×0.369=3956 6765 00000-0000=6765 二 2496 6765×0.369=2496 4269 0000-0000=4269 三 1575 4269×0.369=1575 2694 0000-0000=2694 四 994 2694×0.369=994 1700 0000-000=1700 五 418 1700×0.369×8/12=418 1282 0000-000=1282 註：元以下4捨5入。     
以上正本係照原本作成。
如不服本判決，須以違背法令為理由，應於判決送達後20日內向
本庭（臺北市○○○路0段000巷0號）提出上訴狀（須按他造當事人
之人數附繕本）。
中　　華　　民　　國　　111 　年　　8 　　月　　25　　日
              　　　　　　　　    書記官　陳鳳瀴
附錄：
一、民事訴訟法第436條之24第2項：對於小額程序之第一審裁判
    上訴或抗告，非以其違背法令為理由，不得為之。
二、民事訴訟法第436條之25：上訴狀內應記載上訴理由，表明
    下列各款事項：
    ㈠原判決所違背之法令及其具體內容。
    ㈡依訴訟資料可認為原判決有違背法令之具體事實。